臺灣臺中地方法院刑事判決　　　　　　 94年度交易字第362號
公　訴　人　臺灣臺中地方法院檢察署檢察官
被　　　告　甲○○
選任辯護人　洪錫爵律師
上列被告因過失傷害案件，經檢察官提起公訴（九十四年度調偵
字第二六五號），本院交通法庭合議庭裁定進行簡式審判程序，
判決如下：
    主  文
甲○○因過失傷害人，處有期徒刑月，如易科罰金，以佰元
折算壹日。
    犯罪事實
一、甲○○於民國九十三年十一月二十日上午十時許，駕駛車牌
    號碼ＮＢ－九二二一號自用小客車，沿臺中市○區○○○路
    由西往東方向行駛，行經臺中市○區○○○路與忠明南路交
    岔路口前，本應注意汽車行駛至交岔路口右轉時，應距交岔
    路口三十公尺前顯示方向燈或手勢，駛至路口後再行右轉，
    且轉彎車應讓直行車先行，而依當時天氣晴朗，路面乾燥，
    並無不能注意之特別情事，竟疏於注意，並未顯示方向燈即
    貿然右轉，欲進入該交岔路口前之右轉專用車道內。適有乙
    ○○騎乘車牌號碼ＶＯＦ－四一三號輕機車，沿臺中市○區
    ○○○路由西往東同向行駛而來，突見甲○○所駕自小客車
    貿然右轉時已避煞不及，致使該自小客車右前車頭與乙○○
    所騎輕機車左側發生碰撞，乙○○因而人車倒地，受有右側
    第五指骨骨折、臉部撕裂傷、雙膝擦傷與胸部挫傷之傷害。
    甲○○於肇事後、具有偵查犯罪權限之公務員發覺上開犯行
    前，在到場處理員警李原昌詢問時自首犯罪，並於其後本案
    偵查、審理程序中到庭接受裁判。
二、案經乙○○訴由臺中市警察局第一分局報請臺灣臺中地方法
    院檢察署檢察官偵查起訴。
    理  由
一、本件被告甲○○於準備程序中，先就上開犯罪事實為有罪之
    陳述，且所犯係死刑、無期徒刑、最輕本刑為三年以上有期
    徒刑以外之罪，經本院交通法庭合議庭依刑事訴訟法第二百
    七十三條之一第一項之規定，裁定由法官一人獨任進行簡式
    審判程序，先此敘明。
二、上開犯罪事實，業據被告甲○○於本院審理時認罪不諱，核
    與證人即告訴人乙○○於警詢時指證情節相符，並經證人即
    在場目擊車禍發生經過之吳明德於本院審理時證述綦詳，復
    有道路交通事故調查報告表、現場圖各一份、車禍現場及車
    損照片六張、中國醫藥大學附設醫院診斷證明書一份附卷可
    稽。被告雖於本院審理時辯稱：伊有顯示右轉方向燈云云，
    然此部分違規情節業據證人吳明德詳述在卷，被告前揭所辯
    無非淡化犯罪情節之詞，自無足採。惟被告縱有上開辯解，
    仍坦承自己右轉行車過程確有疏失，亦對過失傷害罪名表示
    認罪，本案仍得依簡式審判程序進行審理，附此敘明。按汽
    車行駛至交岔路口右轉時，應距交岔路口三十公尺前顯示方
    向燈或手勢，駛至路口後再行右轉，且轉彎車應讓直行車先
    行，道路交通安全規則第一百零二條第一項第三款、第六款
    （起訴書誤載為第八款）分別定有明文。被告駕駛自小客車
    右轉時，更應遵循前揭交通安全規定，注意顯示右轉方向燈
    ，並讓直行之告訴人乙○○所騎機車先行通過，而依當時天
    候、路況、視距等情形，均無不能注意之特別情事，被告竟
    疏未注意而貿然駕車右轉，致擦撞告訴人乙○○騎乘之機車
    ，被告駕車行為顯有過失。且被告過失行為直接造成告訴人
    乙○○受有前揭傷害，二者間具有相當因果關係至明。本案
    事證已臻明確，被告犯行至堪認定。
三、核被告甲○○因過失駕駛行為致人受傷，所為係犯刑法第二
    百八十四條第一項前段之過失傷害罪。查被告於肇事後、具
    有偵查犯罪權限之公務員發覺上開犯行前，在到場處理員警
    李原昌詢問時自首犯罪，並於其後本案偵查、審理程序中到
    庭接受裁判，有臺中市○○○道路交通事故肇事人自首情形
    紀錄表一份在卷足憑。按刑法第六十二條所謂自首，祇以犯
    人在其犯罪未發覺前，自行向該管公務員申告其犯罪事實，
    而接受裁判為已足，至於嗣後對於阻卻責任之事由有所辯解
    ，乃辯護權之行使，不能據此即認其先前之自首失其效力（
    最高法院九十二年度台上字第七二五四號刑事判決參照）。
    被告既於到場處理員警查知肇事人身分前，主動陳明肇事經
    過，並表示自己係駕車肇事之人，即已合於法定自首之要件
    ，縱其並非自己撥打電話報警，或於本案偵查、審理期間指
    摘告訴人乙○○騎車行為亦有疏失，揆諸前揭最高法院之相
    關見解，自屬被告辯護權之正當行使，亦無從推翻前揭自首
    犯罪之效力。告訴人於九十四年十月十四日補充告訴理由狀
    中認為被告並不合於自首要件等語，容非妥適，尚無足取，
    被告仍應依刑法第六十二條前段之自首規定減輕其刑。爰審
    酌被告未顯示方向燈即貿然右轉，致使告訴人乙○○猝不及
    防而與被告發生擦撞，被告駕車過失情節非輕；又被告迄今
    仍未能與告訴人乙○○達成民事和解，犯後態度容有可議，
    及告訴人乙○○所受傷勢輕重、被告具有專科畢業學歷之智
    識程度等一切情狀，量處如主文所示之刑，併諭知易科罰金
    之折算標準，以示懲儆。
據上論斷，應依刑事訴訟法第二百七十三條之一第一項、第二百
九十九條第一項前段，刑法第二百八十四條第一項前段、第六十
二條前段、第四十一條第一項前段，罰金罰鍰提高標準條例第一
條前段、第二條，判決如主文。
本案經檢察官蔡雯娟到庭執行職務。
中　　華　　民　　國　　94　　年　　11　　月　　23　　日
                  交通法庭  法　官  高文崇
上正本證明與原本無異。
如不服本判決，應於送達後十日內向本院提出上訴狀（須附繕
本），上訴於台灣高等法院台中分院。
                            書記官  林淑慧
中　　華　　民　　國　　94　　年　　11　　月　　24　　日
附錄論罪科刑法條：
刑法第二百八十四條第一項
因過失傷害人者，處六月以下有期徒刑、拘役或五百元以下罰金
，致重傷者，處一年以下有期徒刑、拘役或五百元以下罰金。
